最高法院民事判決　　　　　　　九十六年度台上字第一○六號
上　訴　人　交通部台灣鐵路管理局
法定代理人　乙○○
訴訟代理人　羅秉成律師
　　　　　　魏順華律師
被 上訴 人　甲○○（即朱昭源）
　　　　　　振立工程有限公司
上 列一 人
法定代理人　丙○○　住同上
共　　　同
訴訟代理人　江錫麒律師
被 上訴 人　台灣電力股份有限公司
　　　　　　　　　　設台北市○○○路○段242號
法定代理人　丁○○　住同上
訴訟代理人　彭火炎律師
　　　　　　張玉琳律師
上列當事人間請求損害賠償事件，上訴人對於中華民國九十四年
四月二十七日台灣高等法院台中分院第二審判決（九十四年度上
字第九三號），提起上訴，本院判決如下：
    主  文
原判決廢棄，發回台灣高等法院台中分院。
    理  由
本件上訴人交通部台灣鐵路管理局（下稱鐵路局），及被上訴人
台灣電力股份有限公司（下稱台電公司）之法定代理人已依序變
更為乙○○、丁○○，經其等分別聲明承受訴訟，核無不合，先
予敘明。
其次，上訴人主張：伊所有苗栗縣通霄及苑裡站區間三角架及主
吊線之電線設備（下稱台鐵電線設備）於民國九十年一月十一日
上午十時二十分許，遭被上訴人台電公司所有之高壓輸電線掉落
碰觸，造成主吊線短路產生火花而燒斷，致第一○○六次自強號
列車緊急煞停，海線列車行駛中斷（下稱系爭事故）。經內政部
警政署鐵路警察局第二警務段（下稱鐵路警察局第二警務段）於
九十年十二月二日函覆伊系爭事故之鑑定報告，伊始知台電公司
委託施工之承攬人即被上訴人振立工程有限公司（下稱振立公司
）所僱用現場負責人即被上訴人甲○○回收台電舊輸電線疏未注
意防護為肇事主因，甲○○因此遭判處公共危險罪刑確定。是承
攬人振立公司及其僱用之甲○○，既於施工中，疏於注意，致定
作人台電公司之工作物輸電線掉落碰觸台鐵電線設備，列車因此
停駛，使伊受有派員搶修工料及營業損失等損害共新台幣（下同
）二百九十一萬九千三百三十二元。台電公司、振立公司及甲○
○即構成共同侵權行為，應對伊負連帶賠償責任。爰依民法第一
百八十四條第一、二項、第一百八十五條、第一百九十一條之三
、第一百八十八條規定，求為命被上訴人如數連帶給付及自九十
二年十一月三十日（起訴狀繕本最後送達被上訴人振立公司之翌
日）起加計法定遲延利息之判決（上訴人原起訴請求之金額為三
百四十一萬七千三百八十二元本息，於原審審理中減縮請求金額
如上所述）。
被上訴人振立公司及甲○○辯稱：上訴人之台鐵電線設備短路跳
電，係不明異物碰撞所造成，與振立公司承攬台電公司工程之施
工無關。縱認伊等應負侵權行為損害賠償責任，惟台電公司已於
九十年四月四日發函上訴人，提及振立公司為其承包商，應由承
包商負責，足見上訴人於九十年四月四日即明知賠償義務人及所
受之損害，乃遲至九十二年八月二十八日始提起本件訴訟，顯罹
於二年消滅時效期間，伊等仍得拒絕給付，毋庸負賠償責任等語
。
被上訴人台電公司則以：上訴人未舉證證明伊就電纜線之設置或
保管有何欠缺，及如何與台鐵電線設備接觸致生系爭事故，請求
伊賠償，已屬無據。況系爭事故發生後，上訴人曾於九十年一月
十六日及同年二月二十一日發函伊請求損害賠償，已知悉伊為賠
償義務人，其遲至九十二年八月二十八日始提起本件訴訟，顯罹
於二年消滅時效期間，伊得拒絕給付。其再對伊求償，亦屬無理
等語，資為抗辯。
原審維持第一審所為上訴人敗訴之判決，駁回其上訴，係以：上
訴人所有之自強號列車於前開時地，因台鐵電線設備斷落垂下有
礙行車，而緊急煞車停駛，上訴人受有修理費用等損害共二百九
十一萬九千三百三十二元，經於九十年一月十六日、同年二月二
十一日先後發函台電公司，要求就系爭事故負損害賠償責任。台
電公司於同年四月四日函覆提及如為其承包商振立公司之過失，
當飭該公司賠償（未提及甲○○）。嗣鐵路警察局第二警務段於
九十年十二月二日將鑑定報告函覆上訴人，並將振立公司施工現
場負責人甲○○以違反公共危險罪嫌移送偵辦，經法院判處其罪
刑確定在案。上訴人原於九十一年七月五日對台電公司及振立公
司二人提起民事侵權行為損害賠償訴訟，因兩造合意停止訴訟程
序，上訴人未於四個月內聲請續行訴訟，視為撤回該訴。乃於同
年月二十八日再對被上訴人三人提起本件訴訟等情，均為兩造所
不爭執，堪認為真實之事實。甲○○既擔任振立公司所承包台電
公司通霄及苑裡段輸電線架設更新工程之工地現場負責人，即應
注意施工安全，竟於回收輸電線時，未隨時注意防護網內輸電線
是否全部回收完畢，有無殘留之情形，以避免危險之發生，致台
電公司之輸電線碰觸台鐵電線設備，而發生系爭事故，自應就其
過失負侵權行為損害賠償責任。振立公司為甲○○之僱用人，就
甲○○於執行職務時過失不法侵害上訴人權利之行為，亦應與甲
○○連帶負損害賠償責任。造成系爭事故之輸電線乃台電公司之
工作物，依民法第一百九十一條第一項之規定，台電公司未舉證
證明其保管工作物並無欠缺，或對於防止上開損害之發生，已盡
相當之注意，即應依工作物所有人之侵權行為法律關係，併對上
訴人負損害賠償責任。上訴人對被上訴人三人之請求，本非無據
；惟觀諸系爭事故發生當日，上訴人之新竹電力段副段長張顯陽
及被上訴人甲○○於警察局陳述之內容，可知張顯陽於系爭事故
當日即知悉事故現場有台電工程外包商振立公司工地現場負責人
甲○○施工中，且已表明其可以代表上訴人，對振立公司提起告
訴。並續以告訴人（即上訴人）代理人身分，多次接受檢察官偵
訊、具狀陳述意見。足見張顯陽已獲上訴人授權，有代理上訴人
提起告訴及求償之權利。參以上訴人先後於九十年一月十六日、
同年二月二十一日發函台電公司，請求台電公司就系爭事故負賠
償責任，經台電公司於九十年四月四日覆函告知上訴人如屬承包
商振立公司之過失，始負賠償責任，上訴人係於同年月九日收悉
該函等情，足認上訴人至遲於九十年四月九日，即實際知悉損害
及賠償義務人。則上訴人對被上訴人三人之侵權行為損害賠償請
求權時效，自該日起算，至九十二年四月九日已告屆滿。上訴人
就系爭事故之損害，固曾於九十一年七月五日對台電公司及振立
公司二人提起損害賠償訴訟（台灣苗栗地方法院《下稱苗栗地院
》九十一年度訴字第三二○號侵權行為損害賠償事件《下稱前案
》），經苗栗地院於九十二年八月六日通知視為撤回起訴後，旋
於六個月內，提起本件訴訟，但前案視為撤回通知當時，上訴人
之損害賠償請求權業已屆滿二年消滅時效期間。其於時效完成後
，縱在前案撤回六個月內，提起本件訴訟，仍不生時效中斷之效
力。是上訴人對於被上訴人三人之侵權行為損害賠償請求權，既
已罹於請求權消滅時效，被上訴人為時效抗辯，自屬有理。上訴
人之請求，即屬無據，無從准許等詞，為其判斷之基礎。
查上訴人於系爭事故所受之損害，被上訴人三人原應依侵權行為
法律關係，對上訴人負連帶損害賠償責任。因上訴人至遲於九十
年四月九日即實際知悉損害及賠償義務人，其侵權行為損害賠償
請求權之二年時效期間自該日起算，至九十二年四月九日已屆滿
。其於九十二年八月二十八日提起本件訴訟，顯罹於請求權消滅
時效，固為原審所認定之事實。惟依張顯陽於警局訊問中所陳述
，「……（問：主吊線是何原因才掉落，請說明？）台電的施工
架上有異物掉落，碰觸主吊線造成短路熔斷主吊線……（問：根
據台電工程外包商工地現場負責人朱昭（玟）源表示，主吊線掉
落時，他們並無實施任何工程，關於這點你有何意見要陳述？）
斷線時沒有任何電力段人員在場，他們有無施工我不曉得。……
（問：你是否代表鐵路局向台電公司及振立工程有限公司提出告
訴或求償？）要提出告訴及求償。」等語（一審卷第二宗七四至
七五頁），似見張顯陽當日僅知悉事故現場之台電工程外包商為
振立公司、其工地現場負責人為甲○○，並主張台電公司及振立
公司應負賠償責任而已，尚無甲○○應就系爭事故負侵權行為責
任之認知。而上訴人嗣於九十年一、二月間先後對台電公司之求
償函文及台電公司同年四月間覆函內容，均未提及甲○○其人，
又為原審所確認；參以鐵路警察局第二警務段於九十年十二月二
日函示上訴人系爭事故查處情形，始說明將甲○○依公共危險罪
嫌移送偵查等情（一審卷第一宗一一至一二頁），則上訴人主張
其係於九十年十二月二日收受上開函文，始知甲○○應負侵權行
為責任，其對甲○○提起本件訴訟時，尚未逾二年消滅時效期間
，是否非全然無據？非無進一步探求之餘地。原審未詳查細究，
徒以張顯陽於事發當日即知悉甲○○為振立公司工地負責人，遽
認其已認識甲○○侵權行為之事實，自嫌疏率。次按時效因撤回
起訴而視為不中斷者，請求權人於提出起訴狀於法院並經送達之
時，暨請求權人於訴訟程序進行中之各次書面或言詞請求，均應
視為請求權人已對義務人為履行之請求，同生時效中斷之效力。
本件上訴人於九十一年七月五日提起前案訴訟後，於該訴訟程序
進行中，是否曾以言詞或書面繼續對被上訴人台電公司或振立公
司為請求？其各次請求時間為何？若係在二年消滅時效期間內為
之者，截至其提起本件訴訟之日為止，究生民法第一百二十九條
第一款所規定消滅時效因「請求」而中斷之效力？或屬民法第一
百三十條「於請求後六個月內不起訴，視為不中斷」規定之情形
？在在均關涉上訴人請求權已否罹於時效而消滅之判斷。原審疏
未為任何調查審認，逕憑苗栗地院通知撤回起訴之日期（非法定
視為撤回起訴日期）已逾二年時效期間，即謂本件無時效中斷情
形，而為不利於上訴人之認定，未免速斷，難昭折服。又上訴人
究竟何時知悉（同時知悉或先後知悉）被上訴人三人就系爭事故
有侵權行為賠償責任？關係其請求權消滅時效起算始日及被上訴
人三人時效抗辯是否均有理之判斷，自應就被上訴人三人之情形
予以分論。乃原審率以上訴人至遲於九十年四月九日已知悉，胥
自該日起算消滅時效期間，亦屬可議。上訴論旨，指摘原判決不
當，聲明廢棄，非無理由。
據上論結，本件上訴為有理由。依民事訴訟法第四百七十七條第
一項、第四百七十八條第二項，判決如主文。
中　　華　　民　　國　九十六　年　　一　　月 　十八 　日
                      最高法院民事第四庭
                          審判長法官  蘇　茂　秋
                                法官  陳　碧　玉
                                法官  王　仁　貴
                                法官  劉　靜　嫻
                                法官  黃　秀　得
      本件正本證明與原本無異
                                      書  記  官
中　　華　　民　　國　九十六　年　　一　　月　三十一　日
                                                     G
